臺灣高雄地方法院刑事判決　　　　　　　99年度易字第2394號
公　訴　人　臺灣高雄地方法院檢察署檢察官
被　　　告　劉祝妙
選任辯護人　蔡鴻杰律師
　　　　　　吳幸怡律師
　　　　　　李亭萱律師
上列被告因違反保護令罪案件，經檢察官提起公訴（99年度偵字
第27743號），本院判決如下：
    主  文
劉祝妙無罪。
    理  由
一、公訴意旨略以：被告劉祝妙與柳智欽係母子，2人間具有家
    庭暴力防治法第3條第3款所定之家庭成員關係，劉祝妙前因
    對柳智欽實施家庭暴力，經台灣高雄地方法院於民國99年4
    月30日以99年度家護字第12號裁定核發民事通常保護令，令
    劉祝妙對柳智欽不得實施身體或精神上之不法侵害行為，保
    護令有效期間為1年。詎劉祝妙明知上開保護令之內容，於
    99年6月間某日晚間某時許，在其位於高雄縣大社鄉○里村
    ○○鄰○○路88-54號之住處，因柳智欽摺疊衣服未盡理，竟
    基於傷害他人身體及違反上開保護令之犯意，持木製抓背用
    之爪耙子毆打柳智欽之頭部、背部及四肢，致柳智欽受有頭
    部外傷、背部挫傷及四肢擦挫傷等傷害（傷害部分未據告訴
    ），而違反上開不得對柳智欽實施身體上不法侵害之保護令
    行為，因認其涉有家庭暴力防治法第61條第1款之違反保護
    令罪嫌等語。
二、按犯罪事實應依證據認定之，無證據不得認定犯罪事實，又
    不能證明被告犯罪，應諭知無罪之判決；刑事訴訟法第154
    條第2 項及第301 條第1 項分別定有明文。又刑事訴訟法上
    所謂認定犯罪事實之證據，係指足以證明被告確有犯罪行為
    之積極證據而言，該項證據必須適合於被告犯罪事實之認定
    ，始得採為斷罪之資料（最高法院69年台上字第4913號判例
    參照）。又認定不利於被告之事實，須依積極證據，苟積極
    證據不足為不利於被告事實之認定時，即應為有利於被告之
    認定，更不必有何有利之證據；而事實之認定，應憑證據，
    如未能發現相當證據，或證據不足以證明，自不能以推測或
    擬制之方法，以為裁判基礎；另認定犯罪事實所憑之證據，
    雖不以直接證據為限，間接證據亦包括在內，然而無論直接
    或間接證據，其為訴訟上之證明，須於通常一般之人均不致
    有所懷疑，而得確信其為真實之程度者，始得據為有罪之認
    定（最高法院30年上字第816 號、40年台上字第86號、76年
    台上字第4986號判例參照）；亦即若證據資料在經驗科學上
    或論理法則上尚有對被告較為有利之存疑，而無從依其他客
    觀方法排除此項合理之可疑，即不得以此資料作為斷罪之基
    礎，且刑事訴訟制度受「倘有懷疑，即從被告之利益為解釋
    」、「被告應被推定為無罪」之原則所支配，故得為訴訟上
    之證明者，無論為直接或間接證據，須客觀上於一般人均不
    致有所懷疑而達於確信之程度者，始可據為有罪之認定，倘
    其證明尚未達於「確信」之程度，而有合理可疑存在時，即
    難據以為被告不利認定，換言之，在法律判斷上，即不能為
    被告有罪之認定。
三、證據能力部分：（一）按被告以外之人於審判外之言詞或書
    面陳述，除法律有規定者外，不得作為證據，刑事訴訟法第
    159條第1項定有明文。經查，本件證人即被害人柳智欽於警
    詢中之陳述係被告以外之人於審判外之陳述，又無依法律特
    別規定有證據能力之情形，核之上開說明應不具證據能力。
    （二）按被告以外之人於偵查中向檢察官所為之陳述，除顯
    有不可信之情況者外，得為證據，刑事訴訟法第159條之1第
    2 項定有明文。經查，本件證人即被害人柳智欽、證人柳
    涵於偵查中向檢察官所為之陳述，雖依法無庸具結，惟亦無
    何顯不可信之情形，核之上開說明，應有證據能力。
四、訊之被告劉祝妙對於其與被害人柳智欽係母子關係，且曾經
    法院核發上開保護令一事，固不諱言，惟堅決否認有何上開
    所述違反保護令持爪耙子毆打柳智欽之頭部、背部及四肢，
    致其受有頭部外傷、背部挫傷及四肢擦挫傷等傷害之犯行，
    辯稱被害人頭部外仍係跳床摔下所造成，其他瘀傷亦非其所
    毆打等語。經查，公訴意旨認被告涉有上開犯行，無非以被
    害人身體之傷害之驗傷診斷書及證人即被害人柳智欽於警詢
    及偵查中之論述為論述之依據。惟查，（一）本件證人即被
    害人柳智欽於偵查中證述稱：99年6月一個星期三晚上，媽
    媽用抓背之木條打伊頭部，用手打耳光，還有用抓背之木條
    打右手背部及腳，因為伊摺衣服太慢等語（見偵卷第31─32
    頁），復於本院審理中證述稱：7月1日健仁醫院驗傷且拍照
    ，當時你手上有瘀青，係伊自己不小心摔倒造成的，去醫院
    前一、二天，媽媽沒有拿東西打伊，7月16日在派出所說媽
    媽打伊，是帶著我的黃老師叫伊說的等語明確（見本院卷第
    79頁反面、第80頁），其前後而證述之內容不一，是否可信
    即有可疑之處；（二）又參之被害人柳智欽之驗傷診斷書之
    記載，其受傷之傷勢為頭部外傷、背部挫傷及四肢擦挫傷等
    ，惟以木條毆打頭部應不致造成頭部外傷，故此與其於上開
    偵查中所述被告係以用抓背之木條打伊頭部、背部等處一情
    亦有不合，又證人即被害人之姐柳涵於警詢中亦證述稱：
    99年6月某一天晚上，被害人在床上跳不小心跌下床撞到積
    木頭有流血等語（見警卷第10─12頁），又於偵查中證述稱
    ：96年6月間某一星期三晚上，伊與被害人在房間玩積木，
    被害人在床上跳，後來頭著地撞到積木，當天晚上媽媽沒有
    拿棍子打被害人等語（見偵卷第19頁），益證被害人頭部之
    外伊應非被告毆打所造成，至於背部挫傷及四肢擦挫傷等傷
    害，如非傷勢嚴重，亦非不可能係被害人年紀小在好動之下
    玩安間身體發生碰撞所造成；（三）證人即本件承辦之社工
    黃瑞雯於本院審理中證述稱：伊7月1日發現被害人除頭部有
    傷外，右手臂有擦傷、瘀青，右上後背部也有瘀傷，當時問
    被害人傷勢如何發生被害人說是媽媽打的，7月1日下午在幼
    兒園與被害人接觸，並帶其去健仁醫院驗傷，伊問被害人傷
    如何來，被害人說是媽媽打的，問被害人何時打的，被害人
    說不知道等語（見本院卷第31─32頁），則顯見證人黃瑞雯
    並未親見被害人遭被告毆打，其無法明確證明被告確有毆打
    被害人之犯行；此外本件復查無其他之積極之證據，足以證
    明被告有何公訴意旨所指之違反保護令之犯行；核之上開法
    條及判例之意旨，被告上開之犯罪尚屬不能證明，自應為無
    罪之諭知。
據上論斷，應依刑事訴訟法第301 條第1 項，判決如主文。
中    華    民    國  100    年    5    月      12    日
                  刑事第八庭    法  官  林俊寬
以上正本證明與原本無異。
如不服本判決應於收受送達後10日內向本院提出上訴書狀，並應
敘述具體理由；如未敘述上訴理由者，應於上訴期間屆滿後20日
內向本院補提理由書（均須按他造當事人之人數附繕本）「切勿
逕送上級法院」。
中    華    民    國  100    年    5    月      12    日
                                書記官  林香如